臺灣高等法院民事裁定　　　　　　　　　96年度抗字第1994號
抗　告　人　乙○○
　　　　　　丙○○
共　　　同
代　理　人　蔡志雄律師
相　對　人　甲○○
上列當事人間聲請假扣押事件，抗告人對於中華民國96年10月18
日臺灣桃園地方法院96年度裁全字第7159號所為裁定提起抗告，
本院裁定如下：
    主  文
原裁定廢棄。
相對人於原法院之聲請駁回。
聲請及抗告訴訟費用由相對人負擔。
    理  由
一、相對人於原法院聲請意旨以：抗告人向伊承租門牌號碼為桃
    園縣中壢市○○路165 號之房屋，於民國（下同）96年10月
    7 日發生氣爆毀損，抗告人須負擔損害賠償約新臺幣（下同
    ）100 萬元，經伊多次催討，抗告人拒不賠償。為恐抗告人
    脫產或隱匿財產，致日後不能強制執行或甚難執行之虞，有
    聲請假扣押之必要。伊願供擔保以代釋明，請准就抗告人之
    財產於100 萬元之範圍內假扣押。
二、原法院經審酌後，以相對人釋明之理由及提出相佐之資料，
    於法尚無不符，爰予裁定相對人以30萬元為抗告人供擔保後
    ，得對抗告人之財產在100 萬元之範圍內為假扣押。
三、抗告意旨以：(一)抗告人乙○○及丙○○雖為夫妻關係，惟上
    開房屋之租賃契約係由乙○○一人與相對人簽訂，相對人無
    由對抗告人丙○○聲請假扣押。(二)相對人未指明抗告人有何
    浪費財產或逃匿之情事，亦未提出任何可供即時調查之證據
    ，或足使法院信其主張為真之證明方法，應認相對人未具體
    表明假扣押之原因。原法院未斟酌相對人聲明願供擔保是否
    得以補釋明之不足，遽准相對人之所請，應有違誤等語。
四、按假扣押非有日後不能強制執行或甚難執行之虞者，不得為
    之；請求及假扣押之原因應釋明之，前項釋明如有不足，而
    債權人陳明願供擔保或法院認為適當者，法院得定相當之擔
    保，命供擔保後為假扣押；釋明事實上之主張者，得用可使
    法院信其主張為真實之一切證據，民事訴訟法第523 條第1
    項、第526 條第1 項、第2 項及第284 條前段，分別定有明
    文。是假扣押制度係為保全強制執行而設，故凡假扣押之聲
    請，必須有將來不能執行或執行困難之虞，始得為之。所謂
    不能強制執行，如債務人浪費財產，增加負擔，或就其財產
    為不利益之處分，將成為無資力之情形等是；所謂恐難執行
    ，如債務人將移住遠方或逃匿是也（最高法院19年抗字第23
    2 號判例意旨參照）。又92年2 月7 日修正前之民事訴訟法
    第526 條第1 項、第2 項原規定：「請求及假扣押之原因，
    應釋明之。債權人雖未為前項釋明，如就債務人所應受之損
    害已供法院所定之擔保者，得命為假扣押」，故債權人完全
    未釋明假扣押之原因，而就債務人所應受之損害已供法院所
    定之擔保者，依當時法律及最高法院27年抗字第521 號、61
    年臺抗字第589 號等判例意旨，固仍得命准為假扣押，然修
    正後之民事訴訟法第526 條第2 項既規定：「前項釋明如有
    不足，而債權人陳明願供擔保或法院認為適當者，法院得定
    相當之擔保，命供擔保後為假扣押」，其修正理由為：「依
    原第2 項規定，債權人得供擔保以代釋明，惟債權人聲請假
    扣押，應使法院信其請求及假扣押之原因大致為正當，故仍
    應盡其釋明責任。然其釋明如有不足，為補強計，於債權人
    陳明就債務人可能遭受之損害願供擔保並足以補釋明之不足
    ，或於法院認以供擔保可補釋明之不足並為適當時，法院均
    可斟酌情形定相當之擔保，命債權人供擔保後為假扣押，爰
    修正第2 項」，可知債權人應先就假扣押之原因，盡其釋明
    之責，必待釋明仍有不足者，始得以供擔保補釋明之欠缺。
    倘債權人未為任何釋明，縱其陳明願供擔保，仍不得認該擔
    保已補釋明之完全欠缺，其假扣押之聲請自不應准許。
五、經查，相對人向原法院為假扣押之聲請，請求就抗告人所有
    財產在100 萬元內為假扣押，固據提出房屋租賃契約書、桃
    園縣政府消防局火災現場保持完整通知書、建物登記謄本、
    現場照片8 幀及估價單2 張為證，惟就假扣押之原因，即抗
    告人有何浪費財產、增加負擔或有任何達於無資力之情事，
    相對人並未予釋明；至所舉證人梁秋雲於本院所結證「（問
    ：抗告人有無脫產情形？）我只是承租戶，不知道他實際財
    產情形，但他口頭上說他的不動產都是他太太名義，我們會
    擔心以後無法取得賠償，但我不知道他是否有脫產行為，也
    無從得知」（見本院96年12月20日訊問筆錄第3 頁）等語，
    非但未能釋明抗告人有何浪費財產、增加負擔或將財產為不
    利益處分以脫產，致無資力而不能強制執行，亦未釋明抗告
    人有將移住遠方或逃匿等甚難執行之虞等情。難認相對人就
    假扣押之原因事實，已盡釋明之責，縱陳明願供擔保，猶未
    足以補釋明之欠缺，揆諸上揭規定及最高法院判例意旨，仍
    應駁回其假扣押之聲請。原裁定准許相對人對抗告人為本件
    假扣押之聲請，自有未洽。抗告意旨指摘原裁定不當，求予
    廢棄，為有理由。應由本院將原裁定予以廢棄，更為裁定如
    主文第2 項所示。
據上論結，本件抗告為有理由，爰裁定如主文。
中　　華　　民　　國　　96　　年　　12　　月　　24　　日
                    民事第十二庭
                        審判長法　官  陳駿璧
　　　　　　　　　  　　　　　法　官  王仁貴
　　　　　　　　　　  　　　　法　官  王麗莉
正本係照原本作成。
不得再抗告。
中　　華　　民　　國　　96　　年　　12　　月　　25　　日
　　　　　　　　　　　　　　　書記官  劉美垣
